臺灣新竹地方法院交通事件裁定　　　　 99年度交聲字第634號
原處分機關　交通部公路總局新竹區監理所
異　議　人
即受處分人　林秋萍
上列異議人即受處分人因違反道路交通管理處罰條例案件，對於
交通部公路總局新竹區監理所民國99年11月5 日所為之處分（竹
監自字第裁50-ZBA141783號裁決書），聲明異議，本院裁定如下
：
    主  文
異議駁回。
    理  由
一、原處分意旨略以：受處分人即異議人林秋萍（下稱異議人）
    所有車牌號碼LO-3882 號自小客車於民國99年8 月17日上午
    7 時30分許，行經國道一號北上76.45 公里處，因有行車速
    度超過規定最高時速20公里以上未滿40公里之違規行為，經
    內政部警政署國道公路警察局第二警察隊執勤員警舉發「限
    速100 公里，經雷達（射）測定行速123 公里，超速23公里
    」之違規，並於同年9 月15日以公警局交字第ZBA141783 號
    舉發違反道路交通管理事件通知單（下稱舉發通知單），逕
    行掣單舉發異議人交通違規（因以測速照相舉發，故以車主
    即異議人為舉發對象），至同年10月7 日異議人向原處分機
    關提出申訴，原處分機關函詢舉發機關，仍認異議人有前揭
    違規事實，乃依前揭規定於同年11月5 日以竹監自字第裁50
    -ZBA141783號裁決書（下稱裁決書），依道路交通管理處罰
    條例第33條第1 項第1 款、第63條第1 項第1 款（原處分漏
    載第1 款）及違反道路交通管理事件統一裁罰基準表，裁決
    異議人罰鍰新臺幣（下同）3,500 元並記違規點數1 點等語
    。
二、本件異議人聲明異議意旨略以：依道路交通管理處罰條例第
    7 條之2 第3 項規定，對於行車速度超過最低速限之違規行
    為，採固定或非固定式科學儀器取證者，於高速公路須至少
    於300 公尺前，明顯標示之；而所謂300 公尺前，並非無限
    延長距離，本件舉發路段係於國道一號北上76.45 公里處，
    警告標誌卻設置在北上78.7公里處，相距2.25公里，如果2.
    25公里算是300 公尺前，那每一道路於起點明顯標示後，豈
    非就不用處處標示，所以明顯有違該條例之規定，爰此聲明
    異議云云。
三、按汽車行駛於高速公路、快速公路或設站管制之道路，不遵
    使用限制之管制規則而行車速度超過規定之最高速限或低於
    規定之最低速限者，處汽車駕駛人3,000 元以上6,000 元以
    下罰鍰，並應記違規點數1 點；對於行車速度超過規定之最
    高速限或低於規定之最低速限之違規行為，採用固定或非固
    定式科學儀器取得證據資料證明者，於高速公路須至少於30
    0 公尺前，明顯標示之，道路交通管理處罰條例第33條第1
    項第1 款、第63條第1 項第1 款、第7 條之2 第3 項分別定
    有明文。次按，汽車駕駛人行車速度超過規定之最高速限或
    低於規定之最低速限，經以科學儀器取得證據資料證明其行
    為違規，當場不能或不宜攔截製單舉發者，得逕行舉發，並
    應記明車輛牌照號碼、車型等可資辨明之資料，以汽車所有
    人為被通知人掣單舉發，道路交通管理處罰條例第7 之2 條
    第1 項第7 款、第2 項第9 款、第4 項亦定有明文。是以在
    高速公路以科學儀器採證超速違規所設置之警告標誌，僅有
    至少300 公尺以上之最近距離限制，並無最遠距離限制規定
    ，然其設置是否合理，仍應依當時行車速度、一般駕駛人之
    通常注意能力、道路狀況等因素，綜合判斷之。
四、經查：
  (一)本件異議人於上述時、地其原有之上開車輛超速行經該限速
    路段，而於上開時地經警掣單舉發並由原處分機關裁罰等情
    ，異議人並未有所爭執，且有本件舉發通知單、裁決書、汽
    車車主歷史查詢資料及舉發照片在卷可稽（本院卷第11、16
    、24、29頁），是此部分事實，首堪認定。
  (二)異議人於上開時地行車速度超過規定之最高時速20公里以上
    未滿40公里，為警以活動式三角架之非固定式雷射測速照相
    機（器號：UX019101）之科學儀器採證而逕行舉發，而舉發
    地點前方至少300 公尺前，即國道一號北上78.7公里之明顯
    處，設有「前有測速照相」警告標誌，該雷射測速儀於舉發
    前經由經濟部標準檢驗局檢定合格，有效期限為99年12月31
    日等情，亦為異議人所不爭執，有其聲明異議狀及陳述單在
    卷可明（本院卷第2 至4 、12頁），復有上開舉發通知單及
    裁決書、內政部警政署國道公路警察局第二警察隊99年12月
    15日公警二交字第0990272959號函檢附設有「前有測速照相
    」警告標誌之現場照片及經濟部標準檢驗局98年12月11日之
    檢定合格證書在卷為證（本院卷第25至27頁），是異議人確
    有超速20公里以上未滿40公里之違規行為，而本件以經檢驗
    合格科學儀器採證舉發之地點至少300 公尺前之明顯處，確
    有設置警告標誌等事實，均堪信其為真實。
  (三)異議人雖以上開情詞置辯，然本件舉發路段係在國道一號北
    上76.45 公里處，其之前78.7公里之明顯處，確設有測速照
    相告示牌，距離舉發地點至少300 公尺以上，已如前述。而
    本件舉發地點距該警告標誌為2.25公里之距離，若以該國道
    路段最高速限時速100 公里計算（每秒約可行駛27.77 公尺
    ），上開舉發地點至設置標誌處之位移時距在1 分22秒以內
    ，復本件異議人車速高達時速123 公里（每秒約可行駛34.1
    6 公尺），位移時間更在66秒之內，則一般駕駛人於行車速
    度高達123 公里時，自看見警告標誌後，從容減速至法定速
    限，並維持約1 分半鐘以內，即至架設採證儀器地點，依一
    般客觀而理性之駕駛人之通常標準綜合判斷，堪認本件舉發
    路段於2.25公里前設置測速照相告示牌，尚在高速公路駕駛
    人合理可預期前方有測速照相之適當距離內，而符道路交通
    管理處罰條例第7 條之2 第3 項所定於300 公尺前明顯標示
    測速照相之規定。
  (四)再觀諸舉發機關所提出各該告示牌之照片所示情狀，該「前
    有測速照相」之警告標誌乃於在國道一號北上78.7及82.2公
    里處內側車道旁等明顯處各設置1 支，復於國道一號北上82
    .2公里處同時設有車速速限之標誌，字體及顏色均清晰醒目
    ，為一般駕駛人所得清楚看見無訛，此有上開內政部警政署
    國道公路警察局第二警察隊99年12月15日函文檢附之現場照
    片在卷為證（本院卷第27、28頁），且測照地點亦已公告在
    網路上（網址：HTTP/www.hpb.gov.tw ），亦有內政部警政
    署國道公路警察局全球資訊網國道一號測速照相設置地點查
    詢網頁資料附卷可參（本院卷第36至39頁）；則本件員警於
    測速處約2.25公里前已有兩處明顯標示，復有網路公告可查
    ，始以科學儀器取得證據資料，核諸上開規定並無不合。況
    且行車時遵守使用限制之管制規則，本即用路人應有之法治
    觀念，有關在道路明顯處一定距離前設置警告標誌之規定，
    係民主國家基於法治國原則下，為符合人民之合理期待，維
    護其可能遭受處罰之預見可能性，所為之明確規範。因而，
    公路警察依法律之規定，設置「前有測速照相」之警告標誌
    時，如其所設置距離，於駕駛人高速行駛中，尚未超乎一般
    駕駛人持續其「應遵守速限規定，否則將遭舉發」之預見可
    能性及注意能力時，即屬相當。是應已認異議人上開所辯洵
    屬無由，自不可採。
  (五)抑有進者，一般人均應有守法之觀念，判斷違法與否，亦本
    不因有無設置警告標誌而異，若僅在見有警告標誌之時地，
    始被動地遵循法律，不僅投機且因循苟且，而交通主管機關
    為加強交通管理，維護交通秩序，確保交通安全，除廣為宣
    導交通安全教育外，對違規之駕駛人自應予以採證舉發處罰
    ，是已依上開規定先設置警告標誌，而舉發之處所與之亦非
    有駕駛人難以預見之不合理距離，即難妄執應有特定距離而
    任意指摘，否則無異使無心遵守速限規定之駕駛人，憑一己
    主觀感覺，任指警方不得舉發，反而得以恣意超速行駛，實
    非維持行車秩序，保障行車安全之道，從而異議人此番所辯
    ，殊無可採。
  (六)是以，本件駕駛人本有隨時注意路況、並遵守速限行駛之義
    務，業如上述，即不得以測速警告標誌設置地點為由，以免
    除其違規之責。異議人辯稱本件設置「前有測速照相」之警
    告標誌距離太遠云云，並無礙其違規行為之成立。
五、綜上所述，異議人所有之上開車輛，於上揭時、地有超速行
    駛之違規事實，洵堪認定。原處分機關依道路交通管理處罰
    條例第33條第1 項第1 款、第63條第1 項第1 款、違反道路
    交通管理事件統一裁罰基準表之規定，裁處異議人罰鍰3,50
    0 元並記違規點數1 點，並無違誤，聲明異議並無理由，應
    予駁回。
據上論斷，應依道路交通案件處理辦法第18條，裁定如主文。
中    華    民    國   100    年    3     月    28    日
                  交通法庭    法  官  林建鼎
以上正本證明與原本無異。
如不服本裁定，應於裁定送達後5 日內向本院提出抗告狀（需附
繕本）。
中    華    民    國   100    年    3     月    28    日
                              書記官  黃伊婕